【裁判字號】    90,易,749
【裁判日期】    900820
【裁判案由】    偽造文書等
【裁判全文】
臺灣臺南地方法院刑事判決                            九十年度易字第七四九號
    公  訴  人  臺灣台南地方法院檢察署檢察官
    被      告  丙○○
右列被告因偽造文書等案件，經檢察官提起公訴（八十九年度偵字第一一一六二號）
，本院判決如左：
    主  文
丙○○債務人於將受強制執行之際，意圖損害債權人之債權，而處分其財產，處拘役
伍拾玖日，如易科罰金，以參佰元折算壹日。
    事  實
一、丙○○於民國八十二年十一月八日，擔任借款人林水泉向甲○○○○鎮農會（下
    稱善化鎮農會）借款新台幣（下同）五十萬元之連帶保證人，約定每月為一期，
    至八十九年十一月八日分期清償完畢。然借款人林水泉於八十六年四月八日後即
    未清償，善化鎮農會乃於八十七年二月十日聲請本院對債務人林水泉、丙○○、
    吳瑞益、邱明吉（吳瑞益、邱明吉亦為連帶保證人）等發支付命令。嗣經本院於
    八十七年二月十二日，以八十七年度促字第五六六八號支付命令，命債務人林水
    泉、丙○○、吳瑞益、邱明吉應於支付命令送達後二十日之不變期間內，向債權
    人善化鎮農會連帶給付借款三十一萬六千九百五十三元，及自八十六年四月九日
    起至清償日止，按年息一分一釐計算之利息，暨自八十六年四月九日起至八十六
    年十月八日止，按上開利率百分之十，自八十六年十月九日起至清償日止，按上
    開利率百分之二十計算之違約金，並連帶賠償程序費用一百八十七元。該支付命
    令除林水泉部分不能送達失其效力外，其餘債務人已於八十七年三月十七日確定
    。善化鎮農會乃於八十八年一月二十九日，以上開支付命令，先向本院聲請強制
    執行邱明吉所有坐落甲○○○○鎮○○○段二小段九七七─四號土地及其上建物
    。經本院以八十八年度執字第二四七一號強制執行結果，執行後所得之數額不足
    清償債權，乃於八十九年七月十二日發給債權憑證。詎丙○○明知其為連帶債務
    人且財產為債權人善化鎮會債權之總擔保，而其所負前開債務業經受有與確定判
    決同一效力之支付命令，於將受強制執行之際，竟意圖損害債權人善化鎮農會之
    債權，於八十八年七月十四日將其所有坐落甲○○○○鎮○○○段七０九─四號
    土地，及其上善化鎮○○○段三０七號建物即門牌號碼甲○○○○鎮六分寮一五
    二號予以處分而贈與其配偶乙○○，足生損害於善化鎮農會。
二、案經善化鎮農會訴由臺灣台南地方法院檢察署檢察官偵查起訴。
    理  由
一、訊據被告丙○○矢口否認右揭犯行，辯稱：因乙○○代其清償對張朝榮及第一銀
    行之欠款，伊才將房地產過戶給乙○○，並無損害債權人善化鎮農會債權之意圖
    云云。惟查：右揭事實業據告訴人善化鎮農會指訴綦詳，並有甲○○○○鎮○○○段七０九─四號土地、善化鎮○○○段三０七號建物謄本各一份，及善化鎮農
    會無擔保（消費性）放款借據、本院八十七年度促字第五六六八號支付命令、支
    付命令確定證明書、強制執行聲請狀，本院八十八南院鵬執慎字第二四七一號債
    權憑證等影本各一份附卷可稽，參以被告於檢察官偵訊時坦承：伊係擔任林水泉
    向善化鎮農會借款五十萬元之連帶保證人，而善化鎮農會曾向伊催繳，且亦知善
    化鎮農會以上開支付命令聲請強制執行等語以觀，顯見被告已知隨時有遭善化鎮
    農會對其求償之危險，況經本院調前開卷證核對結果，被告於八十七年二月二十
    八日即已收受前揭支付命令，有本院交付郵政機關送達證書一紙在卷可查，而該
    支付命令並於八十七年三月十七日確定，足見被告明知其所負連帶保證債務業經
    受有與確定判決同一效力之支付命令，已在將受強制執行之際狀態，且連帶債務
    人之財產為債權人債權之總擔保，被告將其所有上開不動產處分而移轉登記予其
    配偶乙○○名下，致債權人善化鎮農會無法對其求償，所為顯係損害債權人善化
    鎮農會債權之舉，其有為自己不法利益之意圖甚明，是被告前開所辯，要係卸責
    之詞，不足採信。本件事證明確，被告犯行應堪認定。
二、核被告丙○○所為，係犯刑法第三百五十六條之損壞債權罪。爰審酌被告犯罪之
    動機、目的、手段、及對於債權人所生危害，並其犯後尚未能坦認犯行未見悔意
    等一切情狀，量處如主文所示之刑，並諭知易科罰金之折算標準，以示懲儆。
三、公訴意旨另以：被告丙○○將其所有上開不動產，贈與其不知情之妻乙○○，並
    至台南縣新化地政事務所辦理權利變更登記，使該地政事務所之承辦人員，將此
    不實之贈與事項，登載於職務上所掌之土地及建物登簿內，足生損害於新化地政
    事務所土地物登記之正確性，因認被告另涉有刑法第二百十四條之使公務員登載
    不實事項於公文書罪嫌等語。經查，被告係將其上開不動產以夫妻贈與名義移轉
    登記予其配偶乙○○，有上開土地暨建物登記謄本在卷可稽，而被告將其所有上
    開不動產無償給與乙○○亦經受贈人乙○○允受，並同意辦理贈與登記等情，復
    經證人乙○○到庭陳證屬實，而被告將前開不動產贈與登記其配偶乙○○既無不
    實在之情形，亦無向公務員為虛偽之聲明，自無所謂明知為不實事項而使公務員
    登載於職務上所掌公文書之可言。此外復查無其他積極證據足資認定被告有使公
    務員登載不實事項於公文書犯行，原應為無罪之諭知，惟公訴意旨認此部分與前
    開有罪部分有牽連犯裁判上一罪關係，爰不另為無罪之諭知，附此敘明。
據上論斷，應依刑事訴訟法第二百九十九條第一項前段，刑法第三百五十六條、第四
十一條第一項前段，罰金罰鍰提高標準條例第一條前段、第二條，判決如主文。
本案經檢察官高峰祈到庭執行職務。
中      華      民      國      九十      年      八      月    二十    日
                                  臺灣臺南地方法院刑事第二庭
                                          法  官  張  瑛  宗
右正本證明與原本無異。
如不服本判決，應於判決送達後十日內向本院提出上訴狀( 應附繕本 )。
                                          書記官  盧  立  勇
中      華      民      國      九十      年      八      月    二十    日
附錄法條
中華民國刑法第三百五十六條
 (損害債權罪)
債務人於將受強制執行之際，意圖損害債權人之債權，而毀壞、處分或隱
匿其財產者，處二年以下有期徒刑、拘役或五百元以下罰金。


司法院資訊處製作；財團法人民間司法改革基金會備份。
